臺灣板橋地方法院刑事判決　　　　　　　100年度訴字第947號
公　訴　人　臺灣板橋地方法院檢察署檢察官
被　　　告　邱顯淙
　　　　　　　　（現另案於法務部矯正署宜蘭監獄執行中）
上列被告因違反毒品危害防制條例案件，經檢察官提起公訴（99
年度毒偵字第9435號），由本院合議庭裁定改依簡式審判程序審
理，並判決如下：
    主  文
邱顯淙施用第壹級毒品，處有期徒刑拾月。
    事  實
一、邱顯淙曾於民國89年間因施用毒品案件，經臺灣桃園地方法
    院以89年度毒聲字第6349號裁定送觀察勒戒後，認有繼續施
    用毒品之傾向，再經同院以89年度毒聲字第6743號裁定令入
    戒治處所施以強制戒治，嗣於90年10月22日停止戒治付保護
    管束期滿而執行完畢，並由臺灣桃園地方法院檢察署檢察官
    以90年度戒偵第1151號為不起訴處分確定；復於91年間因違
    反槍砲彈藥刀械管制條例等案件，經臺灣板橋地方法院（下
    稱本院）以90年度訴字第2084號各判處有期徒刑1 年4 月、
    3 月，應執行有期徒刑1 年5 月，其中違反槍砲彈藥刀械管
    制條例部分，並由臺灣高等法院以91年度上訴字第2248號、
    最高法院以94年度台上字第3723號駁回上訴而確定；再於92
    年間因意圖販賣而持有第2 級毒品案件，經臺灣桃園地方法
    院以90年度訴字第930 號判決判處有期徒刑5 年2 月，嗣由
    臺灣高等法院以91年度上訴字第3870號改判處有期徒刑5 年
    2 月確定；另於94年間因施用第1 、2 級毒品案件，經臺灣
    桃園地方法院以94年度訴字440 號各判處有期徒刑8 月、4
    月，應執行有期徒刑10月確定；以及於94年間因偽造文書案
    件，經臺灣桃園地方法院以94年度訴字第773 號判處有期徒
    刑7 月確定，其後上開數案件經臺灣桃園地方法院以96年度
    聲減字第6143號裁定部分減刑及合併定應執行有期徒刑5 年
    10 月 、8 月，經接續執行後，甫於99年1 月15日縮短刑期
    假釋付保護管束而出監，於100 年1 月3 日始假釋付保護管
    束期滿日（於本案不構成累犯），詎其於上開假釋付保護管
    束期間，猶未能戒除毒癮，竟又基於施用第1 級毒品海洛因
    之犯意，於99年11月17日下午2 時許，在其位於臺北縣鶯歌
    鎮（現已改制為新北市鶯歌區○○○街56巷9 弄1 號之住處
    內，以將毒品海洛因置於針筒後注射至體內之方式，施用毒
    品海洛因1 次，嗣於99年11月18日下午3 時32分許（起訴書
    誤載為52分許），經臺灣板橋地方法院檢察署觀護人通知到
    場採尿送驗之結果，呈毒品嗎啡陽性反應，始循線查悉上情
    。
二、案經臺灣板橋地方法院檢察署檢察官偵查起訴。
    理  由
一、上開犯罪事實，業經被告邱顯淙於本院審理時自白不諱，並
    有台灣尖端先進生技醫藥股份有限公司99年12月2日濫用藥
    物檢驗報告、臺灣板橋地方法院檢察署受保護管束人（被告
    ）尿液檢體監管紀錄表各1份在卷足憑，足認被告自白要與
    事實相符。再者，被告有事實欄所示之施用毒品前科，亦有
    臺灣高等法院被告前案紀錄表1 份在卷可參，是被告犯本件
    施用毒品海洛因之罪，其事證明確，應依法論科。
二、按施用第1 、2 級毒品為犯罪行為，毒品危害防制條例第10
    條定有處罰明文。故施用第1 、2 級毒品者，依上揭規定本
    應科以刑罰，惟基於刑事政策，對合於一定條件之施用者，
    則依同條例第20條、第23條之規定，施以觀察、勒戒或強制
    戒治之保安處分。又毒品危害防制條例於92年7 月9 日修正
    公佈，自93年1 月9 日施行。其中第20條、第23條將施用毒
    品之刑事處遇程式，區分為「初犯」及「5 年內再犯」、「
    5 年後再犯」。依其立法理由之說明：「初犯」，經觀察、
    勒戒或強制戒治後，應為不起訴處分或不付審理之裁定；「
    5 年內再犯」者，因其再犯率甚高，原實施之觀察、勒戒及
    強制戒治既已無法收其實效，爰依法追訴或裁定交付審理。
    至觀察、勒戒或強制戒治執行完畢釋放後，「5 年後再犯」
    者，前所實施之觀察、勒戒或強制戒治已足以遮斷其施用毒
    品之毒癮，為期自新及協助其斷除毒癮，仍適用「初犯」規
    定，始應先經觀察、勒戒、強制戒治之程式。從而依該次修
    正後之規定，僅限於「初犯」及「5 年後再犯」二種情形，
    應先經觀察、勒戒或強制戒治之程式，此乃該條例第10 條
    之例外規定。倘被告於5 年內已再犯，經依法追訴處罰，縱
    其第3 次（或第3 次以上）再度施用毒品之時間，在初犯經
    觀察、勒戒或強制戒治執行完畢釋放5 年以後，因與單純之
    「5 年後再犯」之情形有別，不合於「5 年後再犯」之例外
    規定；且因已於「5 年內再犯」，顯見其再犯率甚高，原實
    施觀察、勒戒或強制戒治，已無法收其實效，即應回歸原則
    性規定，由檢察官逕行起訴，依該條例第10條處罰（最高法
    院96年度台非字第69號判決可資參照）。查本件被告於89年
    間因施用毒品案件，經臺灣桃園地方法院以89年度毒聲字第
    6349號裁定送觀察勒戒後，認有繼續施用毒品之傾向，再經
    同院以89年度毒聲字第6743號裁定令入戒治處所施以強制戒
    治，嗣於90年10月22日停止戒治付保護管束期滿而執行完畢
    ，並由臺灣桃園地方法院檢察署檢察官以90年度戒偵第1151
    號為不起訴處分確定；復於5 年內之94年間因施用第1 、2
    級毒品案件，再經臺灣桃園地方法院以94年度訴字440 號各
    判處有期徒刑8 月、4 月，應執行有期徒刑10月確定，已如
    前述，則雖本件再犯之時間，係在「初犯」經觀察勒戒及強
    制戒治執行完畢釋放之5 年以後，亦屬「初犯」後已於5年
    內再犯之施用毒品情形，應依該條例第10條處罰，合先敘明
    。
三、核被告所為，係犯毒品危害防制條例第10條第1 項之施用第
    1 級毒品罪。又其施用前後持有第1 級毒品海洛因之低度行
    為，應為施用第1 級毒品海洛因之高度行為所吸收，不另論
    罪。爰審酌被告前有違反麻醉藥品管理條例、毒品危害防制
    條例及偽造文書等之前科紀錄，素行不佳，此間又因施用毒
    品案件，先後經觀察、勒戒及強制戒治之戒毒療程，猶未能
    戒除毒品之誘惑，且其正值成年，本應努力工作，尋求正常
    生活，竟又一再沾染施用毒品之惡習，戕害身心不淺，復衡
    諸其生活狀況、施用毒品之手段、動機以及事發後自始坦承
    犯行，犯後態度良好等一切情狀，量處如主文所示之刑，以
    資警惕。
四、末按「除被告所犯為死刑、無期徒刑、最輕本刑為3 年以上
    有期徒刑之罪或高等法院管轄第一審案件者外，於前條第1
    項程序進行中，被告先就被訴事實為有罪之陳述時，審判長
    得告知被告簡式審判程序之旨，並聽取當事人、代理人、辯
    護人及輔佐人之意見後，裁定進行簡式審判程序。」刑事訴
    訟法第273 條之1 第1 項定有明文。查本件被告所犯毒品危
    害防制條例第10條第1 項之罪，並非最輕本刑為3 年以上有
    期徒刑之罪，且被告於本院100 年4 月29日準備程序進行中
    ，復就被訴之事實為有罪之陳述，經告知被告簡式審判程序
    之旨，被告及公訴人對於本件改依簡式審判程序審理均表示
    同意，是本院即依前揭刑事訴訟法規定，裁定本件進行簡式
    審判程序，附此敘明。
據上論斷，應依刑事訴訟法第273條之1 第1項、第299條第1項前
段，毒品危害防制條例第10條第1 項，判決如主文。
本案經檢察官黃嘉妮到庭執行職務。
中    華    民    國   100    年    5     月    9     日
                      刑事第十八庭
                            法  官  楊仲農
上列正本證明與原本無誤。
如對本判決不服，應於送達後10日內，向本院提出上訴狀（應抄
附繕本）告訴人或被害人如對於本判決不服者，應具備理由請求
檢察官上訴，其上訴期間之計算係以檢察官收受判決正本之日期
為準。
                            書記官  田世杰
中    華    民    國   100    年    5     月    11    日
附錄本判決論罪之法律條文：
毒品危害防制條例第10條：
施用第一級毒品者，處六月以上五年以下有期徒刑。
施用第二級毒品者，處三年以下有期徒刑。